【裁判字號】    99,訴,192
【裁判日期】    990816
【裁判案由】    損害賠償
【裁判全文】
臺灣臺北地方法院民事判決               99年度訴字第192號
原      告  東鑫國際開發有限公司
法定代理人  丁○○
訴訟代理人  乙○○
被      告  丙○○
訴訟代理人  鄭敏郎律師
被      告  甲○○
訴訟代理人  詹德柱律師
上列當事人間請求損害賠償事件，本院於民國九十九年七月二十
六日辯論終結，判決如下：
    主    文
原告之訴及其假執行之聲請均駁回。
訴訟費用由原告負擔。
    事實及理由
甲、程序方面：
一、按訴訟，由被告住所地之法院管轄；因侵權行為涉訟者，得
    由行為地之法院管轄；共同訴訟之被告數人，其住所不在一
    法院管轄區域內者，各該住所地之法院俱有管轄權，但依第
    四條至前條規定有共同管轄法院者，由該法院管轄，民事訴
    訟法第一條第一項前段、第十五條第一項、第二十條定有明
    文。本件被告丙○○住所在高雄市○○區○○街十五之三號
    ，被告甲○○住所在臺北縣板橋市○○路一八三巷二一之三
    號，有戶籍謄本可稽，均不在本院管轄區域內，亦不在同一
    法院管轄區域內；惟本件原告係依民法侵權行為（第一百八
    十四條、第一百八十五條、第一百九十五條）之規定起訴請
    求，而原告主張之共同侵權行為地在臺北市○○區○○路一
    段五五號五樓，在本院管轄區域內，依首揭規定，本院自有
    管轄權。
二、按訴狀送達後，原告不得將原訴變更或追加他訴。但有下列
    各款情形之一者，不在此限：(一)被告同意者；(二)請求之基礎
    事實同一者；(三)擴張或減縮應受判決事項之聲明者；(七)不甚
    礙被告之防禦及訴訟之終結者；被告於訴之變更或追加無異
    議，而為本案之言詞辯論者，視為同意變更或追加，民事訴
    訟法第二百五十五條第一項第一、二、三、七款、第二項定
    有明文。本件原告於九十九年一月七日具狀追加民法第五百
    四十六條第三項損害賠償請求權為訴訟標的，是項追加基礎
    事實同一、不甚礙被告之防禦及訴訟之終結，且經被告無異
    議而為本案之言詞辯論，於法自無不合。
乙、實體方面：
一、原告部分
（一）聲明：
    １被告應連帶給付原告新臺幣（下同）一百五十萬元，及自
      起訴狀繕本送達翌日起至清償日止，按週年利率百分之五
      計算之利息。
    ２願供擔保請准宣告假執行。
（二）原告起訴主張：
    １坐落臺北市○○區○○段四小段第九０四之二地號、應有
      部分萬分之八九之土地，及其上建號同段第一二二二號、
      門牌號碼臺北市○○區○○路一段五五號五樓房屋，以及
      屋頂平台加蓋違章建築部分，原均為被告甲○○所有；被
      告丙○○（原名洪玉樹，九十六年八月二十八日更名）則
      原為原告公司不動產仲介承攬業務員。九十六年三月二十
      八日，被告甲○○經由被告丙○○與原告訂立不動產一般
      委託銷售契約，約定由被告甲○○委託原告銷售上述房地
      ，於買賣成交時給付原告按成交總價百分之四計算之服務
      報酬。
    ２詎被告丙○○於九十六年三月二十八日未經被告甲○○之
      同意、授權，填寫不動產標的現況說明書一份，在第十四
      點「建物部分是否包含未登記之改建、增建、加建、違建
      部分」及第十五點「是否曾收到過違章建築查報（拆除）
      通知」均勾選「否」，並冒被告甲○○名義在其上簽名。
    ３被告甲○○於九十六年五月二十六日向訴外人王明仁、王
      汪遂琳夫婦謊稱前開屋頂平台加蓋之違章建築得出租予學
      生居住，隱匿其曾於九十六年三月一日簽立切結書、切結
      屋頂平台加蓋之違章建築不做出租使用，並稱五樓房屋之
      房間出租金額分別為每月七千五百元、七千五百元、八千
      元、九千五百元，投資報酬率高，被告丙○○亦提供記載
      五樓房屋不實租金數額之配置圖，且表示屋頂平台加蓋之
      違章建築得出租予學生居住，就王明仁、王汪遂琳詢以「
      頂樓加蓋是否會遭報拆」等節，被告並一再保證「該違章
      建築係八十三年前所加蓋，符合法規，為合法既存增建，
      並非違建，絕對不會拆除」云云，王明仁乃經由該公司不
      動產仲介承攬業務員高啟傑之仲介，與被告甲○○訂立不
      動產買賣契約，約定由王明仁以總價八百三十萬元向被告
      甲○○買受上述不動產房地。
    ４嗣九十六年七月二十五日被告甲○○交付高啟傑一紙臺北
      市政府都市發展局函文，文中要求所有人自行配合於同年
      八月一日前拆除屋頂平台違章建築，王汪遂琳因而提出告
      訴，被告丙○○就偽造文書部分坦承犯行，經臺灣臺北地
      方法院檢察署檢察官為緩起訴處分。原告為維商譽，乃於
      九十八年五月九日與王明仁達成協議，約定由原告賠償王
      明仁轉售本件房地之價差一百一十萬元，加計四十萬元之
      商譽非財產損失，爰依民法第一百八十四條第一項前段、
      第一百八十五條第一項、第一百九十五條第一項規定，請
      求被告連帶賠償一百五十萬元。
    ５就被告丙○○部分另依民法第四百九十五條規定，就被告
      甲○○部分另依民法第三百六十條、第五百四十六條第三
      項規定，請求損害賠償。
（三）對被告答辯之陳述：
    １被告甲○○曾於九十四年三月十七日接獲臺北市建築管理
      處通知，就本件房屋屋頂平台加蓋之違章建築，因屬既存
      違建而暫緩拆除，被告甲○○於九十五年九月一日、九十
      六年二月一日陸續與學生簽訂租賃契約，復於九十六年三
      月一日至臺北市建築管理處簽立切結書，切結「頂樓違建
      絕不做出租使用」，遭人舉發後，臺北市都市發展局遂發
      函要求所有人自行配合於九十六年八月一日前拆除該屋頂
      平台違章建築自屬可歸責於被告所生損害。
    ２被告丙○○明知房屋租賃契約其中三份租賃期間僅至九十
      六年六月三十日止，竟故意不告知，謊稱係學生放假、屋
      內無人，依民法第五百條規定，時效期間為五年，且原告
      於九十八年五月九日與王明仁和解後方知悉實際所受損害
      、所失利益，時效尚未完成。
    ３被告甲○○與原告間固無買賣契約，但就該買賣契約原告
      為受任人，甲○○為委任人，委任人與受任人間可類推適
      用民法第三百六十條規定。
（四）證據：提出（原證一）不動產一般委託銷售契約書、（原
      證二）【丙○○製作】不動產標的現況說明書、（原證三
      ）不動產說明書、土地、建物所有權狀、土地、建物登記
      謄本、建物測量成果圖、地籍圖謄本、使用執照存根、【
      丙○○製作】不動產標的現況說明書、（原證四）平面配
      置圖、（原證五）房屋租賃契約書、（原證六）臺北市都
      市發展局北市都建字第０九六六九六七六四００號函、（
      原證七）不動產標的現況說明書、（原證八）臺灣臺北地
      方法院檢察署檢察官九十七年度偵字第七０三五號不起訴
      處分書、（原證九）和解協議書、（原證十）臺北市建築
      管理處違建查報案件明細表、（原證十一）承攬契約書，
      並聲請訊問證人即原告公司不動產仲介承攬業務員高啟傑
      。
二、被告部分
（一）被告丙○○部分
    １聲明：原告之訴駁回，如受不利益判決，願供擔保請准免
      為假執行。
    ２被告丙○○以：
    其於九十六年六月一日以前確為原告公司不動產仲介業務
      員，九十六年三月二十八日受被告甲○○委託仲介銷售門
      牌號碼臺北市○○區○○路一段五五號五樓及屋頂平台加
      蓋違章建築部分房屋及基地，因貪圖作業便利，於電話聯
      繫後即自行製作不動產標的現況說明書一份，並在其上代
      甲○○簽署，嗣甲○○自行填寫另一紙不動產標的現況說
      明書，其乃在第十點「是否曾收到過違章建築查報（拆除
      ）通知」勾選「是」後之說明欄中記載「八三年以前既存
      增建」字樣，並提供該份不動產標的現況說明書予另一業
      務員高啟傑，且於同年五月二十六日簽立不動產買賣契約
      書時檢附為契約附件。
    王明仁既於九十六年五月二十六日簽立買賣契約書以前已
      經知悉買賣標的物不動產現況，知悉屋頂平台加蓋為違章
      建築及甲○○曾經收受拆除通知等情，仍與甲○○訂立不
      動產買賣契約書，以八百三十萬元買受該不動產房地，並
      無受有任何損害，原告自願賠償王明仁一百一十萬元，與
      其無涉。
    關於原告依民法第四百九十五條對其所為損害賠償請求，
      已逾一年之時效期間，其並為時效抗辯。
    否認於九十六年五月二十六日提供記載五樓房屋不實租金
      數額之配置圖予王明仁、表示屋頂平台加蓋之違章建築得
      出租予學生居住、保證該違章建築不會拆除等節，違章建
      築之查報、拆除為主管機關依法認定、處理，無可能為保
      證等語置辯。
    ３證據：提出（被證一即第九五、九六頁）臺灣臺北地方法
      院檢察署檢察官九十七年度偵字第七０三五號緩起訴處分
      書、（被證二即第九七至一００頁）臺灣臺北地方法院檢
      察署檢察官九十八年度調偵字第一０四號不起訴處分書、
      （被證三即第一０一至一０三頁）臺灣臺北地方法院檢察
      署檢察官九十七年度偵字第七０三五號不起訴處分書。
（二）被告甲○○部分
    １聲明：原告之訴駁回，如受不利益判決，願供擔保請准免
      為假執行。
    ２被告甲○○則以：
    其未曾於九十六年三月一日切結屋頂平台加蓋之違章建築
      不做出租使用，亦不知悉丙○○冒名製作不動產標的現況
      說明書，其填載並於簽立不動產買賣契約書時檢附之不動
      產標的現況說明書，其中第九點「建物部分是否包含未登
      記之改建、增建、加建、違建部分」及第十點「是否曾收
      到過違章建築查報（拆除）通知」均勾選「是」，並在第
      九點說明欄中記載「陽台有部分未登」、第十點說明欄中
      記載「八三年以前既存增建」，並無隱匿情事。
    其固於九十六年五月二十六日簽立不動產買賣契約書時提
      供五樓、屋頂平台加蓋違章建築之平面配置圖，上載五樓
      房屋之房間出租金額分別為每月七千五百元、七千五百元
      、八千元、九千五百元，但其與王明仁訂立之不動產買賣
      契約書已檢附房屋租賃契約書，並在第十四條特約事項記
      載「本買賣標的物尚有租賃情事，甲方（即王明仁）確已
      知悉，甲、乙（即甲○○）雙方約定由甲方承受租賃權‧
      ‧‧」，王明仁無受誤導之可能。
    其亦未曾向王明仁保證本件屋頂平台加蓋違章建築不會遭
      拆除，實則本件屋頂平台加蓋違章建築遭臺北市政府都市
      發展局要求拆除，係王明仁違法另擴建巨型花台遭檢舉所
      致，與其無關。原告如因丙○○偽造不動產標的現況說明
      書之行為受有損害，應逕向丙○○求償，不應向其請求，
      況該屋頂平台加蓋之違章建築並未遭拆除。
    其與原告間並無買賣契約，原告依民法第三百六十條規定
      請求其賠償，亦無理由等語，資為抗辯。
    ３證據：提出（第七六頁）不動產標的現況說明書、（第七
      七頁）【丙○○製作】不動產標的現況說明書、（第七八
      至八二頁）臺灣臺北地方法院檢察署檢察官九十七年度偵
      字第七０三五號不起訴處分書、（第八三至八五頁）臺灣
      高等法院檢察署九十七年度上聲議字第二四九六號處分書
      、（被證Ａ）不動產買賣契約書暨房地產交屋明細表、身
      分證影本、建物所有權狀、土地所有權狀、房屋租賃契約
      書四份、平面配置圖、（第一四三、一四四頁）支票影本
      、不動產標的現況說明書、（附圖Ａ）平面配置圖、（被
      證Ｂ）建物現況相片、（被證Ｃ）不動產買賣合約書。
三、原告主張之事實，業據提出不動產一般委託銷售契約書、【
    丙○○冒簽】不動產標的現況說明書、不動產說明書、土地
    、建物所有權狀、土地、建物登記謄本、建物測量成果圖、
    地籍圖謄本、使用執照存根、平面配置圖、房屋租賃契約書
    、臺北市都市發展局北市都建字第０九六六九六七六四００
    號函、不動產標的現況說明書、臺灣臺北地方法院檢察署檢
    察官九十七年度偵字第七０三五號不起訴處分書、和解協議
    書、臺北市建築管理處違建查報案件明細表、承攬契約書為
    證，上開證據之真正，並為被告所不爭執，應堪信為真實，
    但原告之請求均為被告否認。
    被告所辯亦據提出臺灣臺北地方法院檢察署檢察官九十七年
    度偵字第七０三五號緩起訴處分書、臺灣臺北地方法院檢察
    署檢察官九十八年度調偵字第一０四號不起訴處分書、臺灣
    臺北地方法院檢察署檢察官九十七年度偵字第七０三五號不
    起訴處分書、不動產標的現況說明書、【丙○○製作】不動
    產標的現況說明書、臺灣高等法院檢察署九十七年度上聲議
    字第二四九六號處分書、不動產買賣契約書暨房地產交屋明
    細表、身分證影本、建物所有權狀、土地所有權狀、房屋租
    賃契約書四份、平面配置圖、支票影本、不動產標的現況說
    明書、建物現況相片、不動產買賣合約書為憑，該等證據之
    真正，亦為原告所不爭，亦堪信為真，但被告所辯俱為原告
    否認。
四、茲分述如下：
（一）兩造不爭執之事實：
    １九十六年三月至五月間，被告丙○○、訴外人高啟傑均為
      與原告公司之不動產仲介業務人員。
    ２坐落臺北市○○區○○段四小段第九０四之二地號、應有
      部分萬分之八九之土地，及其上建號同段第一二二二號、
      門牌號碼臺北市○○區○○路一段五五號五樓房屋，以及
      屋頂平台加蓋違章建築部分，原為被告甲○○所有（參見
      第十四至十九頁土地、建物所有權狀、土地、建物登記謄
      本），九十六年三月二十八日，被告甲○○經由被告丙○
      ○與原告訂立不動產一般委託銷售契約，約定由被告甲○
      ○委託原告銷售上開房地，於買賣成交時給付原告按成交
      總價百分之四計算之服務報酬（參見原證一不動產一般委
      託銷售契約書）。
    ３被告丙○○於九十六年三月二十八日未經被告甲○○之同
      意、授權，製作不動產標的現況說明書一份，在第十四點
      「建物部分是否包含未登記之改建、增建、加建、違建部
      分」及第十五點「是否曾收到過違章建築查報（拆除）通
      知」均勾選「否」，並冒被告甲○○名義在其上簽名（參
      見第八、二四、七七頁不動產標的現況說明書），被告丙
      ○○業因前述行為犯刑法第二百十六條行使第二百一十條
      偽造文書罪，經臺灣臺北地方法院檢察署檢察官以九十七
      年度偵字第七０三五號緩起訴處分確定（參見第九五、九
      六頁緩起訴處分書）。
    ４被告甲○○曾製作不動產標的現況說明書一份，其中第九
      點「建物部分是否包含未登記之改建、增建、加建、違建
      部分」及第十點「是否曾收到過違章建築查報（拆除）通
      知」均勾選「是」，並在第九點說明欄中記載「陽台有部
      分未登」，被告丙○○則在第十點說明欄中記載「八三年
      以前既存增建」並簽名（參見第三六、七六、一四四頁不
      動產標的現況說明書）。
    ５訴外人王明仁乃經由原告公司業務員高啟傑之仲介，於九
      十六年五月二十六日與被告甲○○訂立不動產買賣契約，
      約定由王明仁以總價八百三十萬元向甲○○買受坐落臺北
      市○○區○○段四小段第九０四之二地號、應有部分萬分
      之八九之土地，及其上建號同段第一二二二號、門牌號碼
      臺北市○○區○○路一段五五號五樓房屋，以及共同使用
      部分建號同段第一二八八號、應有部分萬分之八九建物，
      其中契約第十四條其他特別約定記載：「本買賣標的物尚
      有租賃情事，甲方（即王明仁）確已知悉，甲、乙（即甲
      ○○）雙方約定由甲方承受租賃權‧‧‧」，並以房地產
      交屋明細表、雙方身分證影本、建物所有權狀、土地所有
      權狀、五樓房屋租賃契約書四份、五樓及頂樓加蓋平面配
      置圖、第一、二期價金支票影本及被告甲○○製作之不動
      產標的現況說明書為契約附件。
      其中五樓及頂樓加蓋平面配置圖中，標示五樓房間出租金
      額分別為每月七千五百元、七千五百元、八千元、九千五
      百元。
      房屋租賃契約書四份，其中三份（承租人陳玟君、林怡汝
      、方靖玟）、租賃期間自九十五年九月一日起至九十六年
      六月三十日止，一份（承租人歐陽瑾屏）租賃期間自九十
      六年二月一日起至八月三十一日止，租金分別為每月六千
      八百元（陳玟君）、八千元（歐陽瑾屏）、九千五百元（
      林怡汝）、六千八百元（方靖玟）。
      （參見第一一九至一三七頁、第一四三、一四四頁不動產
      買賣契約書暨附件、第二五頁平面配置圖、第二六至三三
      頁房屋租賃契約書）。
    ６臺北市○○區○○路一段五五號五樓頂之違章建築，經臺
      北市政府工務局於九十四年二月十六日以違反「臺北市違
      章建築處理要點」第二十四條規定「既存違建出租學生作
      為宿舍使用」查報列管，因非屬施工中新違建，不符合即
      時強制拆除之適用而未強制拆除；九十六年七月十七日、
      八月二十二日二度經檢舉，臺北市政府都市發展局於九十
      六年七月二十三日以北市都建字第０九六六九六七六四０
      ０號函予原所有人楊慧麗，略載稱：「主旨：有關台端所
      有本市○○路○段五五號五樓頂違建，請於九十六年八月
      一日前自行配合改善拆除，逾期未拆，本局訂於九十六年
      八月二日上午九時三十分起會同本府警察局強制拆除‧‧
      ‧說明：(二)旨揭違建面積七十八平方公尺，以既存違建影
      響公共安全查報在案，因不符既存違建出租學生做為宿舍
      使用規定，須請配合改善拆除，以資適法‧‧‧」（參見
      第三四、三五頁臺北市都市發展局函、第一０六頁違建查
      報案件明細表），經所有人委請臺北市議會於九十六年八
      月一日協調，因係既存違建，遂由違建所有人二週內立切
      結書不作學生宿舍使用，復經臺北市都市發展局建築管理
      處違建科第二拆除區隊執行小隊長於同年月十四日到場查
      驗已不作出租學生宿舍使用，經拍照列管，後續按既存違
      建處理期程規定辦理（參見第一七八、一七九頁臺北市政
      府都市發展局北市都授建字第０九九三三八六０九００號
      覆函、第一五九、一六０頁建物現況相片）。
    ７王明仁配偶王汪遂琳於九十七年間對被告二人及訴外人周
      川智提出詐欺取財、偽造文書罪嫌告訴，除丙○○所犯偽
      造文書罪部分外，均經臺灣臺北地方法院檢察署檢察官於
      九十七年四月九日以九十七年度偵字第七０三五號不起訴
      處分，王汪遂琳聲請再議，臺灣高等法院檢察署於九十七
      年八月十一日以九十七年度上聲議字第二四九六號就被告
      甲○○、訴外人周川智部分為駁回再議之處分，被告丙○
      ○部分則發回續行偵查，再由臺灣臺北地方法院檢察署檢
      察官於九十八年七月七日以九十八年度調偵字第一０四號
      不起訴處分確定（參見第三七至四一頁、第七八至八五頁
      、第九七至一０三頁處分書）。
    ８原告於九十八年五月九日與王明仁訂立和解協議書，約定
      針對王明仁購買臺北市○○區○○路一段五五號五樓房屋
      所滋生之損失，雙方以一百一十萬元和解，由原告於同日
      支付王明仁二十七萬元，餘款八十三萬元應於九十九年十
      一月九日前給付，王明仁放棄後續對原告提起任何刑事、
      民事之告訴（參見第四二、四三頁和解協議書）。
（二）按因故意或過失，不法侵害他人之權利者，負損害賠償責
      任；數人共同不法侵害他人之權利者，連帶負損害賠償責
      任；不法侵害他人之身體、健康、名譽、自由、信用、隱
      私、貞操，或不法侵害其他人格法益而情節重大者，被害
      人雖非財產上之損害，亦得請求賠償相當之金額；其名譽
      被侵害者，並得請求回復名譽之適當處分，民法第一百八
      十四條第一項前段、第一百八十五條第一項、第一百九十
      五條第一項定有明文。本件原告主張被告應連帶賠償其財
      產損失一百一十萬元，非財產損失四十萬元，合計一百五
      十萬元，無非以被告甲○○於九十六年五月二十六日向王
      明仁、王汪遂琳夫婦謊稱前開屋頂平台加蓋之違章建築得
      出租予學生居住，隱匿其曾於九十六年三月一日簽立切結
      書、切結屋頂平台加蓋之違章建築不做出租使用，並稱五
      樓房屋之房間出租金額分別為每月七千五百元、七千五百
      元、八千元、九千五百元，被告丙○○冒名製作不動產標
      的現況說明書一份，提供記載五樓房屋不實租金數額之配
      置圖，且表示屋頂平台加蓋之違章建築得出租予學生居住
      ，就王明仁、王汪遂琳詢以「頂樓加蓋是否會遭報拆」等
      節，被告二人並保證「該違章建築係八十三年前所加蓋，
      符合法規，為合法既存增建，並非違建，絕對不會拆除」
      等語為論據。經查：
    １原告主張被告甲○○曾於九十六年三月一日簽立切結書、
      切結屋頂平台加蓋之違章建築不做出租使用部分，已經被
      告甲○○否認，核與（第一七八、一七九頁）臺北市政府
      都市發展局北市都授建字第０九九三三八六０九００號覆
      函所載是項違章建築處理經過情節相符，原告復當庭坦認
      就此節並無任何證據可資參佐，原告此部分主張，自難採
      憑。
    ２被告丙○○亦否認提供記載五樓房屋不實租金數額之平面
      配置圖予王明仁、王汪遂琳，核與被告甲○○供承該平面
      配置圖係其所提供一節吻合，而被告甲○○所提供之平面
      配置圖上固載有五樓四房間出租金額分別為每月七千五百
      元、七千五百元、八千元、九千五百元，有（第二五、一
      三七頁）平面配置圖可佐，然被告甲○○與王明仁訂立不
      動產買賣契約之際，業提出五樓四房間之租賃契約書四份
      為契約附件，並在契約第十四條其他特別約定欄另以手寫
      方式記載：「本買賣標的物尚有租賃情事，甲方（即王明
      仁）確已知悉，甲、乙（即甲○○）雙方約定由甲方承受
      租賃權‧‧‧」，有（第二六至三三頁、第一二四頁、第
      一二九至一三六頁）房屋租賃契約書、不動產買賣契約書
      可考，並為兩造所不爭執，前已述及，王明仁於訂立買賣
      契約之際非唯就五樓房間斯時均已出租情節知之甚詳，且
      可輕易查知承租人、租賃期間、租金數額等細節，無遭被
      告甲○○所提供之平面配置圖上所載租金數額誤導之可能
      ，堪以認定。
    ３原告另主張被告曾向王明仁、王汪遂琳謊稱屋頂平台加蓋
      之違章建築得出租予學生居住，及保證「該違章建築係八
      十三年前所加蓋，符合法規，為合法既存增建，並非違建
      ，絕對不會拆除」云云，亦均為被告否認，原告亦始終未
      能提出任何證據以實其說，參諸被告甲○○業在所製作之
      不動產標的現況說明書中第九點「建物部分是否包含未登
      記之改建、增建、加建、違建部分」及第十點「是否曾收
      到過違章建築查報（拆除）通知」均勾選「是」，有（第
      三六、七六、一四四頁）不動產標的現況說明書可稽，該
      不動產標的現況說明書並於甲○○與王明仁訂立不動產買
      賣契約書之際提出列為附件，前業提及，被告甲○○既已
      自承建物包含未登記之改建、增建、加建、違建部分，且
      曾收受違章建築查報（拆除）通知，應無另行保證該等違
      章建築不致遭拆除之理，原告此節主張，亦無可採。
    ４況被告縱有原告所指之前開行為，亦僅係買受人王明仁若
      因之受有損害，得據以請求被告賠償，於原告之名譽權無
      涉，而王明仁與被告甲○○訂立不動產買賣契約之際，對
      於買賣標的物屋頂平台有加蓋之違章建築，該違章建築雖
      係八十三年以前所建但曾收受查報（拆除）通知，五樓四
      房間之配置，斯時已經出租及出租對象、期間、租金數額
      等節均知之甚稔，此由雙方所訂之不動產買賣契約書後檢
      附在第九點「建物部分是否包含未登記之改建、增建、加
      建、違建部分」及第十點「是否曾收到過違章建築查報（
      拆除）通知」均勾選「是」之不動產標的現況說明書，契
      約第十四條其他特別約定欄另以手寫方式記載：「本買賣
      標的物尚有租賃情事，甲方（即王明仁）確已知悉，甲、
      乙（即甲○○）雙方約定由甲方承受租賃權‧‧‧」，以
      及不動產買賣契約書後檢附完整之五樓四房間租賃契約書
      四份即明，王明仁並未因訂立本件不動產買賣契約受有任
      何損害，殆無疑義。
    ５至被告丙○○固於九十六年三月二十八日未經被告甲○○
      同意、授權而製作不動產標的現況說明書一份，在第十四
      點「建物部分是否包含未登記之改建、增建、加建、違建
      部分」及第十五點「是否曾收到過違章建築查報（拆除）
      通知」均勾選「否」，並冒被告甲○○名義在其上簽名，
      前業敘明，惟被告丙○○此節行為既係冒名被告甲○○，
      係侵害被告甲○○之姓名權，並非侵害原告之名譽權，況
      王明仁與被告甲○○訂立不動產買賣契約之際，被告甲○
      ○已經提出自己製作、在第九點「建物部分是否包含未登
      記之改建、增建、加建、違建部分」及第十點「是否曾收
      到過違章建築查報（拆除）通知」均勾選「是」之不動產
      標的現況說明書，迭已敘及，是以被告丙○○此項冒名甲
      ○○製作不動產標的現況說明書之行為亦未造成買受人王
      明仁受有任何損害，亦足認定。
    ６綜上所述，並無證據足認被告有原告所指之行為及致原告
      之名譽權或買受人王明仁受有任何損害，原告於九十八年
      五月九日與王明仁訂立和解協議書，約定給付王明仁一百
      一十萬元、負擔有給付一百一十萬元之債務，即與被告之
      行為無涉、無相當因果關係，原告請求被告賠償一百一十
      萬元，難認有據。又公司係依法組織之法人，其名譽遭受
      損害，無精神上痛苦之可言，自無依民法第一百九十五條
      第一項規定請求精神慰藉金之餘地，最高法院六十二年台
      上字第二八０六號著有判例可資參照，本件原告另請求被
      告賠償四十萬元非財產損害，亦非有據。
（三）又因可歸責於承攬人之事由，致工作發生瑕疵者，定作人
      除依前二條之規定，請求修補或解除契約，或請求減少報
      酬外，並得請求損害賠償；買賣之物，缺少出賣人所保證
      之品質者，買受人得不解除契約或請求減少價金，而請求
      不履行之損害賠償；出賣人故意不告知物之瑕疵者亦同；
      受任人處理委任事務，因非可歸責於自己之事由，致受損
      害者，得向委任人請求賠償，民法第四百九十五條第一項
      、第三百六十條、第五百四十六條第三項亦有明文規定。
    １本件被告丙○○九十六年六月一日前固與原告訂有承攬契
      約，由丙○○為原告承接、招攬不動產仲介業務，被告甲
      ○○亦於九十六年三月二十八日經由丙○○與原告訂立不
      動產一般委託銷售契約，委託原告銷售門牌號碼臺北市○
      ○區○○路一段五五號五樓房屋、屋頂平台加蓋違章建築
      部分及基地，此經兩造陳明在卷，並與（第七頁）不動產
      一般委託銷售契約書、（第一０七頁）承攬契約書所載一
      致，但並無證據足認被告有原告所指之行為及致原告之名
      譽權或買受人王明仁受有任何損害，原告負擔給付王明仁
      一百一十萬元之債務，與被告之行為無涉、無相當因果關
      係，此經本院審認如前，則原告依民法第四百九十五條第
      一項、第五百四十六條第三項規定分別請求被告丙○○、
      甲○○賠償，並無理由。
    ２原告依民法第三百六十條規定請求被告甲○○賠償部分，
      原告與被告甲○○間並無買賣契約存在，且本件不動產買
      賣契約買賣標的物房地並無瑕疵、缺少出賣人所保證之品
      質情事，蓋買受人王明仁與被告甲○○訂立不動產買賣契
      約之際，對於買賣標的物屋頂平台有加蓋之違章建築，該
      違章建築雖係八十三年以前所建但曾收受查報（拆除）通
      知，五樓四房間斯時已經出租及出租對象、期間、租金數
      額等節均已明瞭，皆已述明，原告此部分請求，顯非有據
      。
五、本件事證已臻明確，兩造其餘攻擊防禦方法及所提證據，於
    判決結果不生影響，爰不一一論列，併此敘明。
六、從而，原告依民法第一百八十四條第一項前段、第一百八十
    五條第一項、第一百九十五條第一項、第四百九十五條、第
    三百六十條、第五百四十六條第三項規定請求被告連帶賠償
    一百五十萬元，及自起訴狀繕本送達翌日起至清償日止，按
    週年利率百分之五計算之利息，洵屬無據，不應准許，其假
    執行之聲請亦失所附麗，爰併駁回之。
據上論結，本件原告之訴無理由，依民事訴訟法第七十八條，判
決如主文。
中    華    民    國    99    年    8     月    16    日
                    民事第一庭  法  官  洪文慧
上列正本核與原本無異。
如不服本判決，得於判決送達之翌日起二十日內，以書狀敘述理
由，向本庭提起上訴。
本判決不得上訴。
中    華    民    國    99    年    8     月    16    日
                                書記官  林芝儀

司法院資訊處製作；財團法人民間司法改革基金會備份。
